臺灣雲林地方法院刑事判決
110年度易字第35號
公  訴  人  臺灣雲林地方檢察署檢察官
被      告  余春明


上列被告因違反家庭暴力防治法案件，經檢察官提起公訴（109
年度偵字第4576號、第6374號），被告於準備程序就被訴事實為
有罪之陳述，經告知簡式審判程序意旨，並聽取公訴人、被告之
意見後，本院裁定改行簡式審判程序，判決如下：
    主  文
甲○○犯違反保護令罪，處有期徒刑貳月，如易科罰金，以新臺幣
壹仟元折算壹日。又犯違反保護令罪，處有期徒刑參月，如易科
罰金，以新臺幣壹仟元折算壹日。應執行有期徒刑肆月，如易科
罰金，以新臺幣壹仟元折算壹日。
    事  實
一、甲○○與丁○○前係夫妻關係（已於民國106年6月29日登記離婚
    ），屬家庭暴力防治法第3條第1款之家庭成員關係；甲○○為
    余○芊、余○晨(真實姓名年籍均詳卷）之父親，屬家庭暴力
    防治法第3條第3款之家庭成員關係。甲○○前因對丁○○實施家
    庭暴力行為，經本院於108年10月16日以108年度家護字第54
    9號核發民事通常保護令，裁定命甲○○不得對丁○○實施家庭
    暴力行為，不得直接或間接對丁○○為騷擾、跟蹤之聯絡行為
    等內容；於108年12月13日以108年度家護聲字第44號核發民
    事通常保護令，裁定命甲○○不得對余○芊、余○晨為騷擾之聯
    絡行為等內容，保護令有效期間為1年。甲○○已分別於108年
    10月21日下午5時30分許、同年12月18日下午1時39分許，經
    員警告知上開保護令內容，而已知悉上開保護令之內容。詎
    甲○○因對丁○○及丁○○之友人乙○○心生不滿，竟分別為下列犯
    行：
　㈠竟基於違反保護令之犯意，於109年6月7日下午4時至5時許，
    駕駛車牌號碼000-0000號自用小客車前往丁○○住處（詳細地
    址詳卷）附近，對丁○○住處咆哮，對丁○○喊「你給我下來解
    決事情」等語，並接續以通訊軟體LINE傳送如附表編號1所
    示之訊息給余○芊，再由余○芊以通訊軟體LINE轉傳至丁○○使
    用之行動電話，以此方式對丁○○、余○芊為精神上之騷擾行
    為，而違反上開保護令。
　㈡竟基於違反保護令及恐嚇之犯意，於109年7月2日晚間6時10
    分起至同日晚間8時12分許止，在不詳地點，以通訊軟體LIN
    E接續傳送如附表編號2所示加害生命、身體之事之訊息給余
    ○晨，再由余○晨以通訊軟體LINE轉傳至丁○○使用之行動電話
    ，以此方式對丁○○、余○晨為精神上之騷擾行為，而違反上
    開保護令，丁○○遂轉告乙○○，藉以恫嚇乙○○，致生危害於乙○○之安全，導致乙○○收到丁○○轉告之訊息內容後，心生畏懼
    ，丁○○乃報警處理，始悉上情。
二、案經丁○○訴由雲林縣警察局斗六分局報告臺灣雲林地方檢察
    署（下稱雲林地檢署）檢察官偵查起訴。   
    理  由
一、被告甲○○所犯之罪，均屬於刑事訴訟法第376條第1款所列之
    罪之案件，依同法第284條之1規定，得由法官1人獨任審判
    ，先予敘明。又被告於準備程序中，就上開犯罪事實為有罪
    之陳述，且其所犯均係死刑、無期徒刑、最輕本刑為3年以
    上有期徒刑以外之罪，經告知簡式審判程序之旨，並聽取檢
    察官及被告之意見後，本院依刑事訴訟法第273條之1第1項
    規定，當庭宣示裁定進行簡式審判程序，有本院110年2月5
    日準備程序筆錄1份（見本院110年度易字第35號卷〈下稱本
    院卷〉第54頁）附卷足憑。是本案之證據調查，依刑事訴訟
    法第273條之2規定，不受同法第159條第1項、第161條之2、
    第161條之3、第163條之1及第164條至第170條規定之限制，
    合先敘明。
二、上開犯罪事實，業據被告於偵查及本院審理中坦承不諱（見
    雲林地檢署109年度偵字第6374號偵查卷〈下稱偵6374卷〉第6
    8頁；本院卷第53頁、第56頁、第59頁至第62頁），核與證
    人即告訴人丁○○於警詢及偵查中之指述（見雲林縣警察局斗
    六分局雲警六偵字第1090010668號卷〈下稱警668卷〉第5頁至
    第6頁；雲林縣警察局斗六分局雲警六偵字第1090013198號
    卷〈下稱警198卷〉第6頁至第8頁、第26頁至第27頁；雲林地
    檢署109年度偵字第4576號偵查卷〈下稱偵4576卷〉第25頁至
    第26頁；109年度他字第1122號偵查卷〈下稱他1122卷〉第15
    頁至第16頁；偵6374卷第30頁至第32頁）、證人即被害人乙○○、余○芊、余○晨於偵查中之證述（見偵6374卷第27頁至第
    32頁）相符，並有本院108年度家護字第549號民事通常保護
    令、108年度家護聲字第44號、109年度家護聲字第13號民事
    裁定各1紙（見警668卷第7頁至第9頁）、雲林縣政府警察局
    斗六分局108年10月21日、108年12月18日保護令執行紀錄表
    各1紙（見警668卷第11頁至第12頁）、被告傳給被害人余○
    芊之LINE對話紀錄截圖1張（見警668卷第3頁）、被告傳給
    被害人余○晨之LINE對話紀錄截圖1張（見警198卷第13頁）
    、戶役政連結作業系統查詢資料1份（見偵4576密卷第55頁
    至第59頁）、109年6月7日家庭暴力通報表1份（見警668卷
    第13頁）、109年2月19日、108年12月27日、108年12月2日
    、108年11月3日、108年9月25日、108年9月8日、108年7月8
    日家庭暴力通報表各1份（見警668卷第15頁至第16頁、第18
    頁、第20頁、第22頁、第24頁、第26頁、第28頁）、被告與
    被害人乙○○之簡訊內容截圖1份（見警198卷第14頁至第17頁
    ）在卷可考，足認被告前揭任意性自白與事實相符，堪予採
    信。綜上，本案事證明確，被告上開犯行，洵堪認定，均應
    依法論科。
三、論罪科刑：
  ㈠按家庭暴力防治法所稱之家庭暴力，指家庭成員間實施身體
    、精神或經濟上之騷擾、控制、脅迫或其他不法侵害之行為
    ；騷擾者，指任何打擾、警告、嘲弄或辱罵他人之言語、動
    作或製造使人心生畏怖情境之行為，家庭暴力防治法第2條
    第1款、第4款分別定有明文。本件被告與告訴人丁○○前係夫
    妻關係，被告與被害人余○芊、余○晨為直系血親關係，分別
    為家庭暴力防治法第3條第1款、第3款所定之家庭成員。就
    上開犯罪事實，被告各以通訊軟體LINE傳送如附表所示之訊
    息予被害人余○芊、余○晨，再由被害人余○芊、余○晨分別轉
    傳予告訴人丁○○，告訴人丁○○及被害人余○芊、余○晨精神上
    自受騷擾，因尚未達到「心理痛苦恐懼程度」，應認係以警
    告告訴人丁○○、被害人余○芊、余○晨之方式對渠等實施騷擾
    之行為。
　㈡按刑法第305條之恐嚇危害安全罪，係行為人以加害生命、身
    體、自由、名譽、財產之事恐嚇他人為其要件，且須有惡害
    通知，即足當之，是恐嚇危害安全罪之成立並不以行為人真
    有加害之意為必要，而被害人是否心生畏懼，亦應本於社會
    客觀經驗法則以為判斷基準；所謂惡害通知，係指明確而具
    體加害上述各種法益之意思表示，且客觀上一般人認為足以
    構成威脅，致接受意思表示者之生活狀態陷於危險不安，即
    屬相當，不須果有加害之事，亦不必真有加害之意，僅以受
    禍害之通知者，心生畏懼，而有不安全之感覺為已足。查被
    告因對前妻即告訴人丁○○及其友人即被害人乙○○不滿，竟於
    事實欄一㈡所示之時間，將上開加害生命、身體之言詞，以
    行動電話內安裝之通訊軟體LINE傳送如附表編號2所示文字
    之方式先通知被害人余○晨，被害人余○晨轉傳送予告訴人丁○○，並由告訴人丁○○轉告被害人乙○○，顯係以使被害人乙○○
    生畏怖心為目的，而通知將加惡害之旨於被害人乙○○，且依
    社會一般觀念衡量，亦足使被害人乙○○感覺生命、身體受到
    威脅，而心生畏懼。核被告就事實欄一㈠所為，係違反本院
    依家庭暴力防治法第14條第1項第2款規定所為禁止對被害人
    為騷擾行為之裁定，而犯同法第61條第2款之違反保護令罪
    。就事實欄一㈡所為，係違反本院依家庭暴力防治法第14條
    第1項第2款規定所為禁止對被害人為騷擾行為之裁定，而犯
    同法第61條第2款之違反保護令罪，以及刑法第305條之恐嚇
    危害安全罪。 
  ㈢就事實欄一㈡部分，被告利用被害人余○晨、告訴人丁○○轉話
    加以恫嚇被害人乙○○，係屬間接正犯。
　㈣按數行為於同時地或密切接近之時地實施，侵害同一之法益
    ，各行為之獨立性極為薄弱，依一般社會健全觀念，在時間
    差距上，難以強行分開，在刑法評價上，以視為數個舉動之
    接續施行，合為包括之一行為予以評價，較為合理者，屬接
    續犯，而應論以包括一罪。是以行為人主觀上係以其各個舉
    動僅為全部犯罪行為之一部，而就同一犯罪構成事實，以單
    一行為之數個舉動接續進行，以實現一個犯罪構成要件，侵
    害同一法益，為接續犯，成立一個罪名（最高法院71年度台
    上字第2837號、86年度台上字第3295號判決要旨參照）。被
    告就事實欄一㈠犯行，係於密接之時間，在事實欄一㈠所示之
    地點，以咆哮並傳送如附表編號1所示之訊息之舉動，係本
    於同一違反保護令之犯意接續進行，其時間密接、地點相同
    ，且在實現同一犯罪目的而侵害同一法益，各行為獨立性極
    為薄弱，難以強行分開，在刑法評價上，以視為數個舉動之
    接續施行，合為包括之一行為予以評價，較為合理，屬接續
    犯，應論以包括一罪。就事實欄一㈡犯行，係於密接之時間
    ，在事實欄一㈡所示之時間，以傳送如附表編號2所示之訊息
    之舉動，係本於同一犯意接續進行，其時間密接、地點相同
    ，且在實現同一犯罪目的，各行為獨立性極為薄弱，難以強
    行分開，在刑法評價上，以視為數個舉動之接續施行，合為
    包括之一行為予以評價，較為合理，亦屬接續犯，應論以包
    括一罪。
　㈤又事實欄一㈡所示犯行，被告以一行為同時犯違反保護令罪及
    恐嚇危害安全罪，為想像競合犯，依刑法第55條規定，應從
    一重以違反保護令罪處斷。
　㈥至被告所犯事實欄所示2罪，犯罪時間及行為均截然可分，當
    認被告係基於各別犯意而為之，應予分論併罰。
　㈦爰審酌被告與告訴人丁○○、被害人余○芊、余○晨分別為前夫
    妻、父女之關係，被告明知告訴人丁○○已向本院聲請核發民
    事通常保護令，於保護令有效期間內，仍不知謹言慎行，恣
    意違反保護令之規定，再對告訴人丁○○、被害人余○芊、余○
    晨進行保護令所禁止之行為，藐視法院公權力，並以言語、
    行動騷擾告訴人丁○○、被害人余○芊、余○晨及恐嚇被害人乙○○，使被害人乙○○心生畏怖，所為應予非難，考量告訴人丁○○、被害人乙○○、余○芊、余○晨受不法侵害之程度、被告違
    反保護令之情節，兼衡其為高職畢業之智識程度，現從事製
    造液晶玻璃工作，月收入約新臺幣（下同）30,000元之經濟
    狀況，離婚，與告訴人丁○○育有2名未成年子女，家中尚有
    母親及手足，現因工作關係獨居之家庭生活狀況（見本院卷
    第62頁之被告於本院審理程序中之供述）等一切情狀，分別
    量處如主文所示之刑，並均諭知易科罰金之折算標準。並考
    量被告所犯之罪犯罪類型相同，且其行為態樣、手段、動機
    均相同，於併合處罰時，其責任非難重複之程度較高，基於
    罪責相當之要求，於刑法第51條第5款所定之外部性界限內
    ，綜合評價各罪類型、關係、法益侵害之整體效果，犯罪人
    個人特質，及以比例原則、平等原則、責罰相當原則、重複
    評價禁止原則為內涵之內部性界限，為適度反應被告整體犯
    罪行為之不法與罪責程度及對其施以矯正之必要性，定其應
    執行之刑，並諭知易科罰金之折算標準。
四、據上論斷，應依刑事訴訟法第273條之1第1項、第299條第1
    項前段，家庭暴力防治法第61條第2款，刑法第11條前段、
    第305條、第55條、第41條第1項前段、第51條第5款，刑法
    施行法第1條之1第1項，判決如主文。
本案經檢察官江金星、丙○○提起公訴，檢察官陳淑香到庭執行職
務。
中　　華　　民　　國　　110 　年　　2 　　月　　25　　日
                  刑事第五庭  法  官   陳韋仁
以上正本證明與原本無異。
如不服本判決應於收受本判決後20日內向本院提出上訴書狀，上
訴書狀應敘述具體理由。上訴書狀未敘述上訴理由者，應於上訴
期間屆滿後20日內補提理由書狀於本院（均須按他造當事人之人
數附繕本）「切勿逕送上級法院」。
中　　華　　民　　國　　110 　年　　2 　　月　　25　　日
                              書記官   陳映佐
附錄本判決論罪科刑法條：
家庭暴力防治法第61條
違反法院依第14條第1項、第16條第3項所為之下列裁定者，為本
法所稱違反保護令罪，處3年以下有期徒刑、拘役或科或併科新
臺幣10萬元以下罰金：
一、禁止實施家庭暴力。
二、禁止騷擾、接觸、跟蹤、通話、通信或其他非必要之聯絡行
    為。
三、遷出住居所。
四、遠離住居所、工作場所、學校或其他特定場所。
五、完成加害人處遇計畫。
刑法第305條
以加害生命、身體、自由、名譽、財產之事恐嚇他人，致生危害
於安全者，處2年以下有期徒刑、拘役或9千元以下罰金。
                              
附表：
編號 時間 LINE通訊軟體內容  備註 １ 109年6月7日某時許 「你們也知道買房子是為了什麼，你媽咪一定要處理房子，因為是還沒有離婚買的，你們真的把我逼急，我可以現在生命什麼都不要，你媽咪講話不算數。」 「叫你媽咪烙流氓帶槍來」 「只要事情不結解，我會天天來樓下未來領袖，當初買房子不是這樣講，交屋翻臉不認人」 警668卷第3頁 ２ 109年7月2日晚間6時10分至同日晚間8時12分許 「我要守株待兔，因為沒有第三次扎車事件，我會讓他躺平」 「你媽咪做這決定我不能接受」 「我工作辭掉了，我在棒球場，我要守株待兔，等著」 「我在棒球場，我要做一件事情」 「我要撞死乙○○」 警198卷第13頁